臺灣新北地方法院民事判決
111年度再字第1號
再審原告    陳麗萍  
再審被告    蘇郁謙    
上列當事人間請求返還借款事件，再審原告對於中華民國110年5
月28日本院109年度訴字第3769號確定判決提起再審之訴，本院
判決如下：
    主  文
再審之訴駁回。
再審訴訟費用由再審原告負擔。
    理  由
一、再審原告主張略以：再審被告主張伊有向其借款，然按再審
    被告所提匯款紀錄，除於附表所示9筆金額係匯入伊所有之
    中華郵政帳戶外，其餘匯款資料所示銀行帳戶皆非伊所有之
    金融帳戶，而伊亦不知其他金融帳戶係何人所有，另再審被
    告所提借支金額總表，除援引上開非屬再審原告所有之金融
    帳戶有不等金額之金錢匯入外，其餘大筆金額借款多係再審
    被告與九揚當鋪間金錢往來，與伊無關，再審被告所提絕大
    部分證據至始就無法認定有借款之交付，如何有自認之適用
    。伊迄於民國110年12月27日方知原審判決未斟酌上開銀行
    帳戶係何人所有及借支總表部分金額與再審被告無關，即率
    爾認定再審被告有交付新臺幣（下同）1,007,280元予伊，
    顯有違誤，且爰依民事訴訟法第496條第1項第13款規定提起
    再審之訴，並聲明：原判決命再審原告給付再審被告
　　1,007,280元應予廢棄。
二、本件未經言詞辯論，再審被告亦未提出書狀為聲明或陳述。
三、按民事訴訟法第496條第1項第13款所謂當事人發見未經斟酌
    之證物，係指前訴訟程序事實審之言詞辯論終結前已存在之
    證物，因當事人不知有此，致未經斟酌，現始知之者而言。
    即須當事人在客觀上確不知該證物存在致未斟酌現始知之，
    或依當時情形有不能檢出該證物者，始足當之。倘按其情狀
    依一般社會之通念，尚非不知該證物或不能檢出或命第三人
    提出者，均無該條款規定之適用。且當事人以發現得使用未
    經斟酌之證物為再審事由者，應就其在前訴訟程序不能使用
    之事實，負舉證責任（最高法院106年度台上字第1313號民
    事裁定、108年度台抗字第568號民事裁定意旨採相同見解）
    。
四、經查：本件再審原告主張：再審被告所提絕大部分證據至始
    就無法認定有借款之交付，原審判決未斟酌上情即率自認定
    再審被告有交付1,007,280元予伊，顯有民事訴訟法第496條
    第1項第13款規定之再審事由云云，則再審原告所稱：銀行
    帳戶及借支總表均係於前訴訟程序事實審之言詞辯論終結時
    已存在之證物，而非當事人在客觀上確不知該證物存在致未
    斟酌現始知之，或依當時情形有不能檢出該證物者，則再審
    原告主張原確定判決有民事訴訟法第496條第1項第13款之再
    審事由云云，難謂有據。
五、綜上所述，再審原告主張原確定判決有民事訴訟法第496條
    第1項第13款之再審事由，提起本件再審之訴，為顯無再審
    理由，爰不經言詞辯論，逕以判決駁回之。
六、據上論結，本件再審之訴顯無理由，依民事訴訟法第502條
    第2項、第78條，判決如主文。
中　　華　　民　　國　　111 　年　　9 　　月　　27　　日
                  民事第七庭    法　官　李昭融
以上正本係照原本作成。
如不服本判決，應於送達後20日內，向本院提出上訴狀並表明上
訴理由，如於本判決宣示後送達前提起上訴者，應於判決送達後
20日內補提上訴理由書（須附繕本）。
中　　華　　民　　國　　111 　年　　9 　　月　　27　　日
                                書記官  楊佩宣
附表：（新臺幣/元）
編號 匯款金額 匯款日期 卷頁出處 1 20,000元 107年6月2日 原審卷第13頁 2 20,000元 107年6月30日 原審卷第15頁 3 3,000元 107年8月2日 原審卷第19頁 4 5,000元 107年8月8日 原審卷第21頁 5 2,000元 107年8月23日 原審卷第23頁 6 2,000元 107年9月10日 原審卷第35頁 7 10,000元 107年11月11日 原審卷第35頁 8 8,000元 108年1月1日 原審卷第37頁 9 5,000元 108年9月27日 原審卷第61頁